【裁判字號】    97,台上,3274
【裁判日期】    970711
【裁判案由】    違反槍砲彈藥刀械管制條例等罪
【裁判全文】
最高法院刑事判決            九十七年度台上字第三二七四號
上  訴  人  甲○○
上列上訴人因違反槍砲彈藥刀械管制條例等罪案件，不服台灣高
等法院台南分院中華民國九十七年五月二十八日第二審判決（九
十七年度上訴字第三五六號，起訴案號：台灣台南地方法院檢察
署九十六年度偵字第一一三一四號），提起上訴，本院判決如下
：
    主  文
上訴駁回。
    理  由
一、違反槍砲彈藥刀械管制條例、搶奪部分：
按刑事訴訟法第三百七十七條規定，上訴於第三審法院，非以判
決違背法令為理由，不得為之。是提起第三審上訴，應以原判決
違背法令為理由，係屬法定要件。如果上訴理由書狀並未依據卷
內訴訟資料，具體指摘原判決不適用何種法則或如何適用不當，
或所指摘原判決違法情事，顯與法律規定得為第三審上訴理由之
違法情形，不相適合時，均應認其上訴為違背法律上之程式，予
以駁回。本件原判決已敘明依憑上訴人甲○○於警詢、檢察官訊
問、檢察官聲請羈押由法官訊問及民國九十六年九月二十七日、
十月十五日第一審訊問時之自白，核與證人即被害人許孟慈於檢
察官訊問、第一審指證情節相符，並有許孟慈所出具贓物認領保
管單附卷可稽，及改造手槍一支（槍枝管制編號：000000
0000，含彈匣一個）、子彈三顆、全罩式安全帽一頂扣案可
資佐證。上開槍枝、子彈，經內政部警政署刑事警察局鑑定結果
，認係仿貝瑞塔廠九二ＦＳ型半自動手槍製造，車通金屬槍管內
阻鐵而成，擊發功能正常，可擊發適用子彈，具有殺傷力；子彈
三顆均非制式子彈，由金屬彈殼組合直徑八．九厘米（加減０．
五厘米）之金屬彈頭而成，採樣一顆試射，雖可擊發，惟發射動
能不足，不具有殺傷力等情，有卷附該局九十六年八月二十七日
刑鑑字第０九六０一二二三０六號槍彈鑑定書可稽。對於上訴人
所辯：警方查獲之改造手槍、子彈，原本即放置在伊所竊取車牌
號碼ＮＥＢ－０三二機車之置物箱，並非伊購買而持有。又許孟
慈之手提袋亦原來就放置在上開機車置物箱，並非伊搶奪而來云
云，何以不足採取，亦已憑卷內證據資料，於理由內詳予指駁說
明。並敘明上訴人所犯槍砲彈藥刀械管制條例第八條第四項之非
法持有具殺傷力之改造手槍罪及刑法第三百二十五條第一項之搶
奪罪，犯意各別，行為互殊，應分論併罰。因認第一審關於依數
罪併罰規定，分別論處上訴人非法持有具殺傷力之改造手槍、搶
奪罪刑（均累犯），並諭知扣案之改造手槍、全罩式安全帽沒收
部分之判決，為無不合，予以維持，駁回上訴人此部分在第二審
之上訴。已詳述所憑之證據及其認定之理由，所為論斷與卷內資
料相符，從形式上觀察，並無何違背法令之情形存在。上訴意旨
略以：(一)上訴人於竊取上開機車後，才發現機車置物箱有扣案之
改造手槍、子彈及許孟慈之手提袋等物品，惟並未理會。於九十
六年七月二十七日為警逮捕，警員在機車置物箱查獲上述物品，
便要求上訴人承認持有改造手槍、子彈及搶奪財物，上訴人予以
拒絕，警員即毆打上訴人之腹部及胸部，並持用電擊棒加以恫嚇
，上訴人因疼痛難忍，又心生畏懼，始被迫不實承認持有改造手
槍、子彈及搶奪財物犯行。上訴人於次日凌晨經警解送至台灣台
南地方法院檢察署，因身心疲憊，內心懼怕，只想趕快休息，又
不敢向檢察官、法官表明遭警員刑求，才於同日檢察官、法官訊
問時再度承認上開犯行。由第一審勘驗上訴人之警詢錄音結果，
可見警員以不正方法取供；又上訴人之警詢筆錄部分內容，其警
詢錄音已被消除；另警員彼此討論案情，足認上訴人於警詢所為
供述，係警員自行編織之內容，應無證據能力。(二)許孟慈於第一
次警詢時係陳述：伊於九十六年七月二十四日晚間九時四十分許
，騎乘機車搭載母親，途經台南縣新化鎮崙頂里崙仔頂高速鐵路
橋下路口，機車正要起步時，發現伊放在機車腳踏板上手提袋消
失不見，回頭也找不到，伊才感覺應該是在等候紅綠燈，轉頭與
母親聊天時，可能旁邊一名可疑男子趁伊不注意，竊取手提袋等
語。又許孟慈遭搶時，並不清楚該行搶男子之特徵，應不可能於
事後明確指認即係上訴人所為。是以許孟慈之指證顯有重大瑕疵
，即無證據足以證明上訴人有搶奪犯行云云。經查：(一)原判決已
詳為說明上訴人所辯其於警詢時為警員刑求等情，不能採取，而
上訴人於警詢、檢察官訊問及檢察官聲請羈押由法官訊問所為自
白，係出於自由意志，應有證據能力等情之得心證理由（見原判
決理由甲、一），於法無違。又上訴意旨並未指明第一審勘驗上
訴人之警詢錄音有何具體內容，足證警員以不正方法取供；部分
警詢錄音已被消除；警員自行編織上訴人之警詢筆錄內容，致原
判決所為採證違法，自非上訴第三審之適法理由。(二)原判決已敘
明許孟慈於檢察官訊問及第一審先後一致證述，上訴人頭戴全罩
式安全帽騎乘機車靠近，拿走其所騎機車腳踏板上手提袋，其見
狀立即喊叫，並騎機車自後追趕不及等情。又許孟慈於第一審並
明確指證，警詢筆錄記載其於事後始發現手提袋不見之情，並不
正確。足認許孟慈之警詢筆錄有關其於事後始發現手提袋不見之
記載，並不足據為上訴人有利之認定（見原判決理由乙、三、(二)
）。參以許孟慈於第一審證稱：警詢筆錄記載伊好像並未見到搶
奪手提袋過程，係警員依自己意思所記載，伊當時有說明真實情
形，但警員說那樣記載就好，事實上伊有看到搶奪經過等語（見
第一審卷第一二四頁）。足認原判決採取許孟慈於檢察官訊問及
第一審之指證，而不採取許孟慈之警詢筆錄之記載，據以認定上
訴人係乘許孟慈不備而搶奪手提袋，並非乘許孟慈不知而行竊，
核與事理無違，自屬適法。又許孟慈於第一審證述：因上訴人於
行搶後一直打電話聯絡伊，上訴人行搶及事後赴約見面時均頭戴
全罩式安全帽，伊能夠確認上訴人即係行搶之人等語（見第一審
卷第一二一、一二二頁）。原判決參酌許孟慈於檢察官訊問及第
一審之指證、上訴人於警詢、檢察官訊問、檢察官聲請羈押由法
官訊問及第一審訊問之供述，佐以上訴人持有許孟慈被搶之手提
袋，及許孟慈持用之行動電話於被搶後通話之基地台位置，據以
認定係上訴人行搶，並非單憑許孟慈之指認，所為認定亦與證據
法則不悖。上訴意旨仍執陳詞，再為事實上之爭執，或徒憑己見
，就原審取捨證據與判斷其證明力之適法行使，及判決內已明白
論斷之事項，任意指摘原判決關於非法持有具殺傷力之改造手槍
、搶奪部分為違法，均非適法之上訴第三審理由。其此部分上訴
違背法律上之程式，應予駁回。
二、違反電信法、竊盜、恐嚇取財未遂部分：
(一)查第三審上訴書狀，應敘述上訴之理由，其未敘述者，得於提
起上訴後十日內補提理由書於原審法院；已逾上述期間，而於第
三審法院未判決前仍未提出上訴理由書狀者，第三審法院應以判
決駁回之，刑事訴訟法第三百八十二條第一項、第三百九十五條
後段，定有明文。上訴人於九十七年六月十日提起上訴，就所犯
電信法第五十六條第一項之罪部分，並未敘述上訴理由，迄今逾
期已久，於本院未判決前仍未提出，依上開規定，違反電信法部
分之上訴自非合法，應予駁回。(二)上訴人被訴竊盜、恐嚇取財未
遂部分，原審係依刑法第三百二十條第一項、第三百四十六條第
三項、第一項論處罪刑，核屬刑事訴訟法第三百七十六條第二款
、第六款所列之罪之案件，依該條規定，既經第二審判決，自不
得上訴於第三審法院。上訴人猶對此部分提起第三審上訴，顯為
法所不許，此部分之上訴，亦應予駁回。
據上論結，應依刑事訴訟法第三百九十五條，判決如主文。
中    華    民    國  九十七  年    七    月   十一   日
                      最高法院刑事第六庭
                          審判長法官  洪  清  江
                                法官  韓  金  秀
                                法官  陳  晴  教
                                法官  李  錦  樑
                                法官  陳  東  誥
      本件正本證明與原本無異
                                      書  記  官
中    華    民    國  九十七  年    七    月  二十一  日
                                                      K


司法院資訊處製作；財團法人民間司法改革基金會備份。
